【裁判字號】    89,交上易,233
【裁判日期】    890731
【裁判案由】    過失傷害
【裁判全文】
臺灣高等法院刑事判決                          八十九年度交上易字第二三三號
    上  訴  人
    即  被  告  乙○○
    選任辯護人  歐宇倫
                陳凱平
右上訴人因過失傷害案件，不服臺灣板橋地方法院八十八年度交易字第一一九號，中
華民國八十九年一月十四日第一審判決（起訴案號：臺灣板橋地方法院檢察署八十八
年度偵字第五四二號）提起上訴，本院判決如左：
    主  文
上訴駁回。
    理  由
一、本案經本院審理結果，認為第一審認定被告乙○○因過失傷害人，而判處有期徒
    刑二月，如易科罰金，以三百元折算一日，經核原判決認事用法，並無不當，量
    刑亦屬妥適，應予維持，並引用第一審判決書記載之證據及理由。（如附件）
二、上訴人即被告乙○○上訴意旨則略以：
    （一）、本件事故發生時，被告所駕駛之車輛通過路口時，該號誌為綠燈：
            因事故發生時被告所駕駛之車輛已通過其所行駛路口號誌燈已有二十公
            尺，而被害人丙○○所騎乘之機車因等待號誌燈之轉變始剛起步，此由
            被害人於八十七年十一月九日警訊所陳：「.... 當時我行駛之路口號
            誌燈是綠燈，我起步行駛....。」等語，即可得知被告所駕駛之車輛通
            過路口時，該號誌為綠燈，被告並無違反號誌燈之情事。再若被告所駕
            駛娃娃車當時有闖紅燈之情形，當應加速行駛以通過路口，其速度應相
            當快，此時若發生事故，被害人所騎乘機車必有被拖行之情形，且該娃
            娃車之右方鈑金車損亦應有因拖行而造成之長條刮痕，但被告所駕駛之
            娃娃車車損情形，其撞擊點乃被害人所騎乘機車撞擊該車車前車輪與車
            頭之間，並未有拖行之情形，且當時該娃娃車車前尚有其他車輛待行，
            可見事故發生時，被告所駕駛娃娃車車速很慢，無闖紅燈之可能。
    （二）、本件係被害人所騎乘機車撞擊被告所駕駛之娃娃車，而非被告所駕駛之
            娃娃車撞擊被害人所騎乘之機車：
            蓋由被害人同日警訊所陳：「... 乙○○駕駛車號ＣＨ－七二三０娃娃
            車... 就被我撞上，我的撞擊點是該車車前車輪與車頭之間...。」等
            惰，及台北縣警察局土城分局清水派出所陳報單所載說明一：「... 連
            欽郎... 駕駛車號ＣＨ－七二三０自小客車... 被丙○○駕駛ＧＫＯ－
            三七七號重機車撞上....。」，暨道路交通事故調查報告表肇事摘要經
            過所載：「被害人駕駛ＧＫＯ－三七七號重機車，因行駛快車道而撞上
            車號ＣＨ－七二三０自小客車...。」可知，且若真如被害人所言，其
            當時係綠燈起步行駛，則車行速度應尚不快，但由被告車損甚為嚴重之
            情形觀之，被害人應有闖紅燈及超速之情形。
    （三）、綜上所述，被告並無原審所認定闖紅燈暨過失傷害之情形，本件過失責
            任應在被害人，被告應無過失可言。
三、告訴人補充告訴意旨略以：被告所駕駛車號ＣＨ－七二三０娃娃車，該車車牌係
    偽造、變造，違反道路交通安全規則第十條之規定，又被告持有普通駕駛執照以
    駕駛幼童專用之職業車，亦違反道路交通管理處罰條例第二十二條第一項第二款
    規定，被告要難謂無注意義務之違反，而卸免過失刑責。
四、經查：
    （一）、前開被告闖越紅燈號誌之事實，已據告訴人於警訊、偵查、原審及本院
            調查時迭經指訴甚詳，證人即台北縣警察局土城分局清水派出所甲○○
            警員於原審調查時亦證稱：伊當時在金城路口與明德路口執勤，肇事地
            點跟金城路與明德路口之控制燈是相同的，當時已經紅燈許久，伊看都
            沒車了，突然就發生車禍... 閃黃燈約五秒鐘等語（見原審卷第十六頁
            ），其於本院調查時亦證稱：「我是在金城路與明德路口執勤，永豐路
            口的燈號與明德路口的燈號是聯控的。」、「車禍時被告的方向是紅燈
            ，我還特地看了一下被告的方向是紅燈，因我怕聯控的燈號有故障，所
            以特地看了一下。」、「丙○○是綠燈」、「那時段不會塞車，因尖鋒
            已經過了。」（見本院八十九年七月四日訊問筆錄），由告訴人之陳述
            及證人之證言觀之，被告顯有闖紅燈之事實。
    （二）、至被告雖以被害人於八十七年十一月九日警訊陳稱：「.... 當時我行
            駛之路口號誌燈是綠燈，我起步行駛....。」、「... 乙○○駕駛車號
            ＣＨ－七二三０娃娃車... 就被我撞上，我的撞擊點是該車車前車輪與
            車頭之間...。」等語，及台北縣警察局土城分局清水派出所陳報單所
            載說明一亦記載：「... 乙○○... 駕駛車號ＣＨ－七二三０自小客車
            ... 被丙○○駕駛ＧＫＯ－三七七號重機車撞上....。」，暨道路交通
            事故調查報告表肇事摘要經過所載：「被害人駕駛ＧＫＯ－三七七號重
            機車，因行駛快車道而撞上車號ＣＨ－七二三０自小客車...。」等情
            ，認為伊自己未闖紅燈，而係被害人闖紅燈及超速云云，但查：被害人
            於該日警訊時已指訴係被告闖紅燈，才遭被害人撞及（見偵查卷第五頁
            背面），被告就闖紅燈部分避而未談，又台北縣警察局土城分局清水派
            出所陳報單所載說明一亦記載：「乙○○駕駛車號ＣＨ－七二三０自小
            客車，未遵守交通號誌闖紅燈。」（見偵查卷第一頁），再道路交通事
            故調查報告表肇事摘要經過亦記載：「肇事人乙○○駕駛車號ＣＨ－七
            二三０自小客車，於上述時間、地點，因闖紅燈，致被害人駕駛ＧＫＯ
            －三七七號重機車因行駛快車道而撞上車號ＣＨ－七二三０自小客車。
            」（見偵查卷第八頁），被告就有關其闖紅燈之記載，亦避而不談，是
            被告此部分之論述與事實不符，不足採信。
    （三）、按道路交通安全規則第三條規定：小客車，係指座位在九座以下之客車
            或座位在二十四座以下之幼童專用車。又依同規則第六十條第一項第三
            款第五目明定：應考大貨車職業駕照者，須領有小型車職業駕駛執照一
            年以上之經歷。第六十一條第三款亦規定：已領有大貨車駕駛執照者，
            得駕駛小型車。本案之育全幼稚園娃娃車，依其性質仍屬小客車，被告
            亦領得職業大貨車駕駛執照，有駕駛執照影本附於本院卷可查，依上開
            規定，被告自得以駕駛為職業而駕駛育全幼稚園娃娃車。又被告僅係受
            僱之司機，該幼稚園娃娃車之車牌是否係偽造或變造，係車主之問題，
            與被告無，併此敘明。
五、綜上所述，被告之上訴為無理由，應予駁回。
據上論斷，應依刑事訴訟法第三百六十八條、第三百七十三條，判決如主文。
本案經檢察官張啟彬到庭執行職務。
中    華    民    國    八十九    年      七        月      三十一      日
                          臺灣高等法院交通法庭
                              審判長法  官  陳  貽  男
                                    法  官  聶  齊  桓
          法  官  李  世  貴
右正本證明與原本無異。
不得上訴。
                                    書記官  魏  汝  萍
中    華    民    國    八十九    年      七        月      三十一      日
附件：
臺灣板橋地方法院刑事判決                        八十八年度交易字第一一九號
    公  訴  人  臺灣板橋地方法院檢察署檢察官
    被      告  乙○○  男  六十歲（民國○○○年○○月○日生）
                        住台北縣瑞芳鎮○○路四八號之五
                        身分證統一編號：Ｇ一五一二七九五號
    選任辯護人  歐宇倫律師
                許進德律師
                林耀泉律師
右列被告因過失傷害案件，經檢察官提起公訴（八十八年度偵字第五四二號），本院
判決如左：
    主  文
乙○○從事業務之人，因業務上之過失傷害人，處有期徒刑貳月，如易科罰金，以參
佰元折算壹日。
    事  實
一、乙○○係育全幼稚園娃娃車司機，為從事駕駛業務之人，於民國（下同）八十七
    年十一月五日上午八時許，駕駛車牌號碼為ＣＨ－七二三０號交通車，沿台北縣
    土城市○○路，由永豐路往清水路方向行駛，途經土城市○○路○段與永豐路口
    ，本應注意汽車行駛至交岔路口時，應遵守燈光號誌，復依當時為白晝，天候狀
    況良好，道路無障礙物，及路面乾燥、無缺陷等情觀之，亦無不能注意之情事，
    竟疏未注意，於其直行燈光號誌已由黃燈轉變為表示禁止通行進入路口之紅燈號
    誌之際，猶貿然闖越通行上開交岔路口內，適有丙○○騎乘ＧＫＯ－三七七號重
    機車，沿土城市○○路○段往中和市方向駛至同一交岔路口，見燈號轉變為表示
    准許通行之綠燈號誌，亦疏未注意車前狀況即高速騎乘機車前行，致閃避不及而
    撞及乙○○之交通車之右前輪，丙○○因而人車倒地，受有左側股骨粉碎性骨折
    、頭部外傷合併頸部裂傷之傷害。
二、案經丙○○訴由台北縣警察局土城分局報請台灣板橋地方法院檢察署檢察官偵查
    起訴。
    理  由
一、訊據被告乙○○對於在右揭時地駕車與告訴人丙○○所騎乘之機車相撞，致使丙○○受傷之事實固不爭執，惟矢口否認有何過失犯行，辯稱：伊當時是綠燈，通
    行到一半時，燈號變為紅燈，伊才停在那邊... 後來告訴人丙○○就騎車來撞伊
    車云云。經查：前揭被告乙○○闖越紅燈號誌之事實，除據告訴人丙○○於警訊
    和偵查中與本院調查時迭經指訴歷歷外，核與證人即台北縣警察局土城分局清水
    派出所甲○○警員於本院調查時亦證稱：伊當時在金城路口與明德路口執勤，肇
    事地點跟金城路與明德路口之控制燈是相同的，當時已經紅燈許久，伊看都沒車
    了，突然就發生車禍... 閃黃燈約五秒鐘等語（見本院八十八年三月十八日調查
    筆錄）大致相符；復有道路交通事故調查報告表一份、現場照片四幀在卷可稽；
    按汽車行駛至交岔路口時，應遵守燈光號誌，道路交通安全規則第一百零二條第
    一項第一款前段規定甚明；查肇事現場，係土城市○○路○段與永豐路口，該交
    岔路口設有紅、黃、綠燈行車管制號誌，而據證人甲○○警員證稱該路口閃黃燈
    時間約五秒鐘乙情及參以該路段之距離研判，被告乙○○當時之直行燈號應係正
    由黃燈轉變為表示禁止通行進入路口之紅燈號誌，被告猶搶行通過該路口，始可
    能於前揭地點肇事，從而被告乙○○前揭所辯其通行時之燈光號誌為綠燈云云，
    顯非事實。縱然告訴人丙○○當時亦因見其行駛方向之號誌為綠燈，即疏未注意
    車前狀況高速騎乘機車通行前揭交岔路口，致閃避不及而撞及被告乙○○之交通
    車右前輪，亦與有過失（台灣省台北縣區車輛行車事故鑑定委員會八十八年五月
    二十七日北鑑字第八八三八七號函亦同此認定），但被告乙○○闖越紅燈既有過
    失，即不能因此解免其依道路交通安全規則應盡之注意義務而卸免罪責。又告訴
    人丙○○確因本件車禍受有左側股骨粉碎性骨折、頭部外傷合併頸部裂傷之傷害
    ，亦有診斷證明書一紙在卷可憑，被告乙○○本應注意該路口之燈號已轉變為表
    示禁止通行之紅燈號誌，即應採取煞停其車措施，不得搶先闖越，竟疏未注意上
    開規定，猶貿然前行，因而肇致告訴人丙○○撞及其車受傷，告訴人之傷勢自與
    被告乙○○之過失行為間，具有相當因果關係。是以，本件事證已明，被告犯行
    ，洵堪認定，應予依法論科。
二、查被告乙○○係育全幼稚園娃娃車司機，為從事駕駛業務之人，業據其供承在卷
    ，本應注意並能注意，竟疏未注意貿然闖越紅燈，因而肇禍致人受傷，核其所為
    ，係犯刑法第二百八十四條第二項前段之業務過失傷害罪。爰審酌被告之素行、
    過失程度、肇致告訴人受傷之程度，及事後復未與告訴人和解或賠償損害等一切
    情狀，量處如主文所示之刑，並諭知易科罰金之折算標準，以示懲儆。
據上論斷，應依刑事訴訟法第二百九十九條第一項前段，刑法第二百八十四條第二項
前段、第四十一條，罰金罰鍰提高標準條例第一條前段、第二條，判決如主文。
本案經檢察官彭聖斐到庭執行職務。
中      華      民      國      八十九     年     一     月    十四     日
                                      臺灣板橋地方法院交通法庭
                                          法  官  陳靜茹
右正本證明與原本無異。
如不服本判決，應於判決送達後十日內，向本院提出上訴狀。
                                          書記官  阮旭家
中      華      民      國      八十九     年     一     月    二十     日
附錄本案論罪科刑法條全文
刑法第二百八十四條
因過失傷害人者，處六月以下有期徒刑、拘役或五百元以下罰金，致重傷者，處一年
以下有期徒刑、拘役或五百元以下罰金。
從事業務之人，因業務上之過失傷人者，處一年以下有期徒刑、拘役或一千元以下罰
金，致重傷者，處三年以下有期徒刑、拘役或二千元以下罰金。


司法院資訊處製作；財團法人民間司法改革基金會備份。
